【裁判字號】    89,上易,228
【裁判日期】    890322
【裁判案由】    妨害自由
【裁判全文】
臺灣高等法院刑事判決                  八十九年度上易字第二二八號
    上  訴  人
    即  被  告  乙○○
    上  訴  人
    即  被  告  甲○○
右列上訴人等因妨害自由案件，不服台灣基隆地方法院，八十八年度易字第五七七號
判決，中華民國八十八年十一月二十三日第一審判決（起訴案號：台灣基隆地方法院
檢察署八十八年度偵字第二三一三號）提起上訴，本院判決如左：
    主  文
上訴駁回。
    事  實
一、乙○○與丙○○原係鄰居，乙○○於民國八十八年二月春節期間，在台北縣瑞芳
    鎮○○路十四號旁小屋與丙○○及其妻舅蕭國楨賭博，積欠丙○○、蕭國楨新台
    幣(下同)九萬元，蕭國楨與丙○○經常向乙○○索討欠款，乙○○心生不悅，乙○○與其朋友甲○○基於共同恐嚇安全之犯意聯絡，於同年三月二十七日下午十
    一時許，由乙○○駕駛車號Ｔ六－九二六二號自用小客車搭載甲○○，各自攜帶
    乙○○所有信號彈一顆，同至台北縣瑞芳鎮○○路十二號丙○○住處，由乙○○
    手攜信號彈一顆先下車門以手拍打丙○○住處大門，甲○○隨後下車亦攜信號彈
    一顆站於乙○○身旁，丙○○囑其妻丁○○前往應門，乙○○即對丁○○稱丙○○有無在家，丁○○徉稱其夫丙○○並未在家，乙○○不信，繼而大聲恐嚇稱：
    「若丙○○不出來，要炸你全家」等語，丁○○及躲於屋內亦有聽聞之丙○○心
    生畏懼，致生危害於安全，丙○○恐遭不測，迅即翻越窗戶逃離住處，至鄰近之
    妻舅處呼救，嗣於翌 (十八) 日凌晨零時許，警方據報趕赴現場，並依丁○○所
    描述之信號彈外觀，在乙○○駕車逃逸路線之附近查獲信號彈一顆 (註：該扣案
    之信號彈經送內政部警政署刑事警察局鑑定結果該信號彈僅供發射產生火燄信號
    之用，非屬槍砲彈藥刀械管制條例所列管之爆裂物)。
二、案經台北縣警察局瑞芳分局報請臺灣基隆地方法院檢察官偵查起訴。
    理  由
一、訊據上訴人即被告乙○○、甲○○固坦承有於右揭時間至被害人丙○○住處找被
    害人丙○○商談欠債之事，由被害人丙○○之妻丁○○應門，丁○○回稱被害人
    丙○○不在，被告乙○○、甲○○隨即駕車離去之情，然均矢口否認有何恐嚇安
    全之犯行，被告乙○○辯稱：我與甲○○去丙○○家，丙○○之妻丁○○說丙○○不在，我就離開，沒有說叫丙○○出來，否則要炸死你全家，更未攜帶信號彈
    ，我只有帶二瓶蔘茸酒云云，被告甲○○辯稱：我與乙○○去丙○○住處，乙○○下車與丁○○在談，談了很久，我就下車去看看，後來他們家電話響起，我們
    就走了，我們未攜帶信號彈云云。惟查被告乙○○、甲○○如何於右揭時地各自
    攜帶信號彈一顆至被害人丙○○住處敲門，被害人丙○○囑其妻丁○○前往應門
    ，被告乙○○即對被害人丁○○稱被害人丙○○有無在家，被害人丁○○徉稱其
    夫丙○○並未在家，被告乙○○不信，繼而大聲恐嚇稱：「若丙○○不出來，要
    炸你全家」等語，致被害人丁○○、丙○○心生畏懼之事實，迭據被害人丁○○
    、丙○○於警訊、偵查及原審審理時指訴綦詳，並有被告乙○○所有持供犯本件
    恐嚇罪所用之信號彈一顆扣案可稽，且被告乙○○、甲○○苟無任何恐嚇之情事
    ，何以選擇於深夜至被害人丙○○住處，又倘無恐嚇之情事，衡情被害人丙○○
    當無迅即翻越窗戶逃離住處並旋即報請警方處理之理，是被告乙○○、丁○○前
    開所辯未攜帶信號彈，亦未恐嚇要炸被害人全家云云，均無非事後卸責之詞，難
    以憑採。被告乙○○、甲○○恐嚇之事證明確，犯行洵堪認定。
二、核被告乙○○、甲○○所為，均係犯刑法第三百零五條之恐嚇安全罪。被告黃金
    、甲○○就前開恐嚇犯行，互有犯意聯絡與行為分擔，應論以共同正犯，被告乙○○、甲○○以一恐嚇行為同時向被害人二人施以恐嚇，致生危害被害人二人生
    命安全，而觸犯二次刑法第三百零五條之恐嚇安全罪名，為同種想像競合犯，應
    依法從一之刑法第三百零五條之恐嚇安全罪處斷。原審以被告罪證明確，適用刑
    法第二十八條、第三百零五條、第四十一條、第五十五條、第三十八條第一項第
    二款，罰金罰鍰提高標準條例第一條前段、第二條。併審酌被告乙○○、甲○○
    犯罪之動機、目的、手段、犯罪情節輕重、深夜分持信號彈至被害人住處施以恐
    嚇，被害人二人終日惶惶不安，所生抽象危害非輕，及被告乙○○、甲○○犯罪
    後否認犯行，態度不佳，悔意未深等一切情狀，分別量處乙○○處有期徒刑陸月
    ，甲○○處有期徒刑伍月，並均諭知易科罰金之折算標準，以示儆懲。又被告乙○○、甲○○分持供恐嚇被害人二人所用之信號彈二顆，依其特有權利外觀及被
    告乙○○與被害人二人之恩怨，顯係被告乙○○所有，並供犯本件恐嚇罪所用之
    物，雖僅查扣信號彈一顆，但無證據證明另一查扣之信號彈業已滅失，均應依法
    宣告沒收。其認事用法，均無不合，被告上訴意旨空言否認犯罪並指摘原判決不
    當，為無理由，應予駁回。
據上論斷，應依刑事訴訟法第三百六十八條，判決如主文。
本案經檢察官鄭富銘到庭執行職務。
中     華     民     國    八十九   年       三       月     二十二     日
                             臺灣高等法院刑事第二十五庭
                                 審判長法  官  許  國  宏
                                       法  官  袁  從  楨
                                       法  官  洪  光  燦
右正本證明與原本無異。
不得上訴。
                                       書記官  張  永  富
中     華     民     國    八十九   年       三       月     二十七     日


司法院資訊處製作；財團法人民間司法改革基金會備份。
